【裁判字號】    98,上訴,4739
【裁判日期】    981209
【裁判案由】    毒品危害防制條例
【裁判全文】
臺灣高等法院刑事判決                98年度上訴字第4739號
上  訴  人
即  被  告  甲○○
上列上訴人因違反毒品危害防制條例案件，不服臺灣板橋地方法
院中華民國98年10月26日98年度訴字第3415號第一審判決（起訴
案號：臺灣板橋地方法院檢察署98年度毒偵字第4633號），提起
上訴，本院判決如下：
    主    文
上訴駁回。
    理    由
壹、按不服地方法院之第一審判決而上訴者，須提出上訴書狀，
    並應敘述具體理由，為上訴必備之程式。其所提出之書狀未
    敘述上訴理由，或僅曾以言詞陳述上訴理由者，均應於上訴
    期間屆滿後20日內補提理由書於第一審法院。第一審法院經
    形式審查，認逾期未補提上訴理由者，應定期間先命補正；
    逾期未補正者，為上訴不合法律上之程式，應以裁定駁回。
    刑事訴訟法第350條第1項、第361條、第362條及第367條分
    別定有明文。職是，上訴人雖已提出上訴理由，惟所提非屬
    具體理由者，應由第二審法院以上訴不合法律上之程式或不
    合上訴之法定要件，判決駁回。所謂具體理由者，必係依據
    卷內既有訴訟資料或提出新事證，指摘或表明第一審判決有
    何採證認事、用法或量刑等足以影響判決本旨之不當或違法
    ，而構成應予撤銷之具體事由，始克當之。例如，依憑證據
    法則者，應具體指出所採證據何以不具證據能力；或依憑卷
    證資料，應明確指出所為證據證明力之判斷如何違背經驗或
    論理法則。反之，僅泛言原判決認定事實錯誤、違背法令、
    量刑失之過重或輕縱，而未依上揭意旨指出具體事由；或形
    式上雖已指出具體事由，然該事由縱使屬實，亦不足以認為
    原判決有何不當或違法者。例如，對不具有調查必要性之證
    據，法院未依聲請調查亦未說明理由；或援用證據不當，但
    除去該證據仍應為同一事實之認定，均難謂係具體理由，俾
    與第二審上訴制度旨在請求第二審法院撤銷、變更第一審不
    當或違法之判決，以實現個案救濟之立法目的相契合，並節
    制濫行上訴（參照最高法院97年度臺上字第892號、第3267
    號、第3992號、第4252號刑事判決）。再者，上訴書狀已記
    載理由，並有具體之敘述時，其上訴既屬合法，第二審法院
    應就其理由之是否可取，為實體之審理及判斷。如認其上訴
    書狀雖記載理由，然未具體敘述時，則無須再命補正，可逕
    認其上訴不合法，以判決駁回之（參照最高法院97年度臺上
    字第4475號刑事判決）。
貳、原審判決略以：甲○○猶不知悔改，於觀察、勒戒執行完畢
    釋放出所後5年內，復基於施用第1級毒品海洛因之犯意，於
    98年6月25日上午10時為警採尿回溯26小時內某時，於不詳
    地點，以將第1級毒品海洛因摻入香菸內再燃燒吸食所產生
    煙氣之方式，施用第1級毒品海洛因1次。另基於施用第2級
    毒品甲基安非他命之犯意，於98年6月24日下午19時許，在
    臺北縣鶯歌鎮○○路460巷2弄8號4樓內，以將第二級毒品甲
    基安非他命置入玻璃球吸食器內再燃燒吸食所產生煙氣之方
    式，施用第2級毒品甲基安非他命1次。嗣於98年6月25日凌
    晨1時許，在臺北縣鶯歌鎮○○路460巷2弄8號4樓5樓頂為警
    查獲，並於被告隨身攜帶之LV背包內，扣得其所有暨用餘持
    有之第1級毒品海洛因1包（驗前淨重0.1580公克，驗餘淨重
    0.1574公克），復於該址4樓最後1間房間內扣得被告所有之
    第2級毒品甲基安非他命26包（驗前總淨重20.7公克，驗後
    淨重20.61公克，驗前純質淨重約19.87公克）。案經臺北縣
    政府警察局樹林分局報請臺灣板橋地方法院檢察署檢察官偵
    查起訴等事實。業據被告於原審準備程序中及審理時坦承不
    諱，被告於98年6月25日10時許，經臺北縣政府警察局樹林
    分局偵查隊採集尿液檢體，送請臺灣檢驗科技股份有限公司
    遞以EIA酵素免疫分析法初驗、GC/MS氣相層析質譜儀法複驗
    結果，確呈現嗎啡及安非他命類陽性反應。有臺北縣政府警
    察局樹林分局偵辦毒品危害防制條例案被移送人姓名代碼對
    照表及臺灣檢驗科技股份有限公司98年7月6日所出具濫用藥
    物檢驗報告各1紙在卷可稽（臺灣板橋地方法院檢察署98年
    度毒偵字第4633號偵查卷第45至46頁，下稱偵查卷）。被告
    為警查獲之際，確有扣得如事實欄所載之物，並有臺北縣政
    府警察局樹林分局搜索、扣押筆錄、扣押物品目錄表、交通
    部民用航空局航空醫務中心98年7月9日航藥鑑字第0983364
    號毒品鑑定書及內政部警政署刑事警察局98年8月27日刑鑑
    字第09801 01928號鑑定書各1份附卷可稽（偵查卷第11至26
    、47至49頁），因而認定被告自白與事實相符。準此，被告
    分別犯毒品危害防制條例第10條第1項之施用第1級毒品罪、
    同條例第10條第2項之施用第2級毒品罪堪以認定。爰審酌被
    告前經觀察、勒戒及刑執行完畢後，猶另萌施用毒品犯意，
    再犯本罪，顯見其戒除毒癮之意志薄弱，且未衷心悛悔，漠
    視法令之禁制，恣意濫用毒品，其行可訾。念及犯後坦承犯
    行，態度良好兼衡其施用毒品之種類、期間、次數、動機、
    目的及手段等一切情狀，分別量處有期徒刑10月及8月，並
    定其應執行刑為有期徒刑1年4月，暨扣案之第1級毒品海洛
    因1包，實秤毛重0.3980公克，驗前淨重0.1580公克，取樣
    0.0006公克，驗餘淨重0.1574公克（偵查卷第19、49頁）。
    係警方於被告隨身背包中所查獲者，雖被告否認為其所有之
    物，惟其既已坦承施用第1級毒品犯行，自堪認該包海洛因
    確係其所有之第1級毒品，應依毒品危害防制條例第18條第1
    項規定沒收銷燬之洛因毋，庸再為沒收銷燬之諭知。又扣案
    之第2級毒品甲基安非他命26包，驗前總淨重約20.7公克，
    驗餘總淨重20.61公克，驗前純質淨重約19.87公克，其尚未
    達毒品危害防制條例第11條第4項所定之純質淨重20公克，
    係本案查獲之毒品，且為被告所有暨其用餘持有之第2級毒
    品，應依毒品危害防制條例第18條第1項沒收銷燬之。另扣
    案盛裝上開毒品之包裝袋合計27只，係被告所有供其施用毒
    品所用之物，爰均依刑法第38條第1項第2款之規定宣告沒收
    。職是，本院認原審已詳敘其所憑證據、認定理由及量刑依
    據。自形式上觀察，原判決無認定事實錯誤、量刑瑕疵或違
    背法令之情形，核其認事用法，並無違誤，量刑堪稱妥適。
參、本件上訴人即被告不服原判決提起上訴，其98年11月20日上
    訴理由略以：被告雖分別犯毒品危害防制條例第10條第1項
    之施用第1級毒品罪、同條例第10條第2項之施用第2級毒品
    罪，但原審分別量處有期徒刑10月及8月，並定應執行刑為
    有期徒刑1年4月，實有過重，為此提起上訴云云。職是，本
    院自應審究被告有無敘述具體理由，此為上訴必備之法定要
    件。經查：
一、被告犯分別犯毒品危害防制條例第10條第1項之施用第1級毒
    品罪、同條例第10條第2項之施用第2級毒品罪，業據被告坦
    承不諱，並經原審綜合相關事證，並審酌被告前經觀察、勒
    戒及刑執行完畢後，猶另萌施用毒品犯意，再犯本罪，顯見
    其戒除毒癮之意志薄弱，且未衷心悛悔，漠視法令之禁制，
    恣意濫用毒品，其行可議。參諸其犯後坦承犯行，態度良好
    兼衡其施用毒品之種類、期間、次數、動機、目的及手段等
    一切情狀，分別量處有期徒刑10月及8月，並定其應執行刑
    為有期徒刑1年4月。準此，被告辯稱原審量刑過高云云，即
    無足取。
二、綜上所論，本件被告上訴意旨雖以前詞置辯，惟僅泛言原判
    決量刑失之過重，並未指摘原審判決有何不當或違法之情形
    實際存在，況其上開所辯，亦無足以影響原審判決本旨，而
    構成應予撤銷之具體事由，核其內容非屬具體之上訴理由甚
    明。是被告上訴理由未能依卷內既有訴訟資料或提出新事證
    ，指摘或表明第一審判決有何採證認事、用法等足以影響判
    決本旨之不當或違法，而構成應予撤銷之事由，自非屬得上
    訴第二審之具體理由。再者，本院自形式上以觀，認原審判
    決認事用法並無違法或不當，既如前述。揆諸首揭說明，被
    告提起第二審上訴不合法律上程式，爰不經言詞辯論以判決
    駁回之。
據上論斷，應依刑事訴訟法第367條前段、第372條，判決如主文
中    華    民    國    98    年    12    月    9    日
                  刑事第五庭  審判長法  官  高明哲
                                    法  官  劉秉鑫
                                    法  官  林洲富
以上正本證明與原本無異。
如不服本判決，應於收受送達後10日內向本院提出上訴書狀，其
未敘述上訴之理由者並得於提起上訴後10日內向本院補提理由書
（均須按他造當事人之人數附繕本）「切勿逕送上級法院」。
                                    書記官  楊秋鈴
中    華    民    國    98    年    12    月    10    日


司法院資訊處製作；財團法人民間司法改革基金會備份。
